行　政　法　院　判　決　　　　　　　　　　　　　八十八年度判字第四一一九號
　　原　　　告　冠迪企業有限公司
　　　　　　　　　　　　　　　.
　　代　表　人　甲○○
　　被　　　告　財政部臺灣省北區國稅局
右當事人間因營利事業所得稅事件，原告不服行政院中華民國八十七年七月二日台八
十七訴字第三三二一四號再訴願決定，提起行政訴訟。本院判決如左︰
　　主  文
原告之訴駁回。
　　事  實
緣原告八十一年度營利事業所得稅結算申報，列報營業收入總額新台幣（下同）一三
三、一○五、六二八元，營業成本一一一、○一二、七○六元，營業費用一八、一九
六、二三九元，課稅所得額九一、八九九元。被告以其未提示帳簿文據供核，乃依其
申報營業收入總額按同業利潤標準（電線電纜業行業標準代號三六一三－一一號）淨
利率百分之十核定其營業淨利為一三、三一○、五六二元，加計非營業收入六三、六
二三元後，核定課稅所得額為一三、三七四、一八五元。原告不服，申請復查，獲准
變更核定課稅所得額為六、四八五、四六五元。原告提起訴願、再訴願，遞遭決定駁
回，遂提起行政訴訟。茲摘兩造訴辯意旨如次：
原告起訴意旨略謂：一、原告八十一年度確有銷貨退回四四五、六七二元、銷貨折讓
一二三、一二三元，並取有銷貨退回證明單及折讓證明單為憑，被告予以剔除一四五
、一八一元，顯然違法。二、又原告八十一年度有關營業成本部分，帳證齊全，且依
規定製作成本分析表，原料產品進耗存數量表，被告未予稽核，以成本逕決，亦有違
法。三、另原告八十一年度營業費用均已檢附憑證載明帳冊，並無不合規定或屬前期
費用或溢提折舊情事，被告未予詳察，亦未通知原告說明，逕予剔除，自有違法。四
、綜上所述，請判決撤銷原處分及一再訴願決定等語。
被告答辯意旨略謂：一、按「稽徵機關進行調查或復查時，納稅義務人應提示有關各
種證明所得額之帳簿、文據；其未提示者，稽徵機關得依查得之資料或同業利潤標準
，核定其所得額。」為行為時所得稅法第八十三條第一項所規定。又「本法第八十三
條所稱之帳簿文據，其關係所得額之一部或關係課稅年度中某一期間之所得額，而納
稅義務人未能提示者，稽徵機關得就該部分依查得之資料或同業利潤標準核定其所得
額。」復為同法施行細則第八十一條所規定。所謂未提示，兼指帳簿文據全部未提示
，或雖提示而有不完全、不健全或不相符者，均有其適用，鈞院著有六十一年判字第
一九八號判例及八十二年度判字第二○八八號、第二七二○號判決可資參照。二、原
告不服被告初查核定，以其帳證齊全，惟因會計人員請長假，致未及送核云云，申經
復查結果，以(一)、營業收入：申報一三三、一○五、六二八元，經核相符，按申報數
認定。(二)、銷貨收入淨額：申報一三二、五三六、八三三元，經核銷貨退回申報四四
五、六七二元，惟實際取得銷貨退回證明單僅三一六、七三一元，差異數一二八、九
四一元不予認列；銷貨折讓申報一二三、一二三元，惟帳列數為一○六、八八三元，
差異數一六、二四○元不准認列，是銷貨收入淨額按實際數一三二、六八二、○一四
元認定。(三)、營業成本：申報一一一、○一二、七○六元，經查原告提示之成本分析
表與帳載原料產品進耗存數量不符，且銷貨帳未記載品名及數量，致無從相互勾稽，
乃按同業利潤標準核定其營業成本。(1)買賣部分：銷售額八八、五三○、四八八元（
含銷貨退回八○、三五○元）按同業利潤標準（電子材料、設備業行業標準代號六一
一五－一一）毛利率百分之十七核定營業成本為七三、四一三、六一四元。(2)製造業
部分：銷貨額四四、二三一、八七六元，按同業利潤標準（電線電纜業行業標準代號
三六一三－一一）毛利率百分之二十七核定營業成本為三二、二八九、二六九元。是
營業成本全部核定為一○五、七○二、八八三元。(四)、營業費用：申報一八、一九六
、二三九元，其中(1)文具用品：六月十七日八、三四七元憑證不合規定。(2)運費：六
月十四日一四、八六一元憑證不合規定。(3)修繕費：其中六一、一六一元憑證不合規
定。(4)廣告費：其中一○九、五○○元未附廣告樣張。(5)保險費：一月三十一日一一
九、五七○元係前期費用。(6)交際費：四、三九四元憑證不合規定。(7)折舊：未預留
殘值，溢提三一、○九九元。(8)各項耗竭攤折一七三、八六五元；未提示有關資料。
(9)出口費用：其中二七一、八四七元憑證不合規定。(10)包裝費：其中一三二、二二八
元憑證不合規定。什費：一月三十一日一一、六九○元憑證不合規定，經剔除後核
定營業費用一七、二五七、六七七元；非營業收入申報六三、六二三元，經核相符，
按申報數認定，非營業支出三、二九九、六一二元經核相符，按申報數認定，乃變更
核定其課稅所得額為六、四八五、四六五元。三、原告所提銷貨退回證明單經被告核
算為三一六、七三一元，而銷貨折讓帳列數為一○六、八八三元，均與申報數不符。
又原告所提示之成本分析表與帳載原料產品進耗數量不符，且銷貨帳未記載品名及數
量，致營業成本無從勾稽查核。另營業費用部分，原告檢具之憑證有不合規定者，或
屬前期費用者，或屬溢提折舊及未檢具憑證者，被告乃予以剔除，業經被告於復查決
定書及八十一年度營利事業所得稅申報核定通知書調整法令及依據說明書內詳予載明
。四、綜上所述，原告之訴為無理由，請判決駁回等語。
　　理  由
按「稽徵機關進行調查或復查時，納稅義務人應提示有關各種證明所得額之帳簿、文
據；其未提示者，稽徵機關得依查得之資料或同業利潤標準，核定其所得額。」為行
為時所得稅法第八十三條第一項所規定。又「本法第八十三條所稱之帳簿文據，其關
係所得額之一部或關係課稅年度中某一期間之所得額，而納稅義務人未能提示者，稽
徵機關得就該部分依查得之資料或同業利潤標準核定其所得額。」復為同法施行細則
第八十一條所規定。所謂未提示，兼指帳簿文據全部未提示，或雖提示而有不完全、
不健全或不相符者，均有其適用，本院著有六十一年判字第一九八號判例可資參照。
本件原告八十一年度營利事業所得稅結算申報，列報營業收入總額一三三、一○五、
六二八元，營業成本一一一、○一二、七○六元，營業費用一八、一九六、二三九元
，課稅所得額九一、八九九元。被告以其未提示帳簿文據供核，乃依其申報營業收入
總額按同業利潤標準（電線電纜業行業標準代號三六一三－一一號）淨利率百分之十
核定其營業淨利為一三、三一○、五六二元，加計非營業收入六三、六二三元後，核
定課稅所得額為一三、三七四、一八五元。原告不服，申請復查，獲准變更核定課稅
所得額為六、四八五、四六五元。原告循序起訴謂其八十一年度確有銷貨退回四四五
、六七二元、銷貨折讓一二三、一二三元，並取有銷貨退回證明單及折讓證明單為憑
，被告予以剔除一四五、一八一元，顯然違法。又其八十一年度有關營業成本部分，
帳證齊全，且依規定製作成本分折表，原料產品進耗存數量表，被告未予稽核，以成
本逕決，自有違法。另其八十一年度營業費用均已檢附憑證載明帳冊，並無不合規定
或屬前期費用或溢提折舊情事，被告未予詳察，逕予剔除，亦有違法云云。查原告不
服被告之初查核定，以其帳證齊全，然因會計人員請長假，致未及送核，請准重核云
云，申經復查結果，以(一)、營業收入：申報一三三、一○五、六二八元，經核相符，
按申報數認定。(二)、銷貨收入淨額：申報一三二、五三六、八三三元，經核銷貨退回
申報四四五、六七二元，惟實際取得銷貨退回證明單僅三一六、七三一元，差異數一
二八、九四一元不予認列；銷貨折讓申報一二三、一二三元，惟帳列數為一○六、八
八三元，差異數一六、二四○元不准認列，是銷貨收入淨額按實際數一三二、六八二
、○一四元認定。(三)、營業成本：申報一一一、○一二、七○六元，而原告提示之成
本分析表與帳載原料產品進耗存數量不符，且銷貨帳未記載品名及數量，致無從相互
勾稽，乃按同業利潤標準核定其營業成本。(1)買賣部分：銷售額八八、五三○、四八
八元（含銷貨退回八○、三五○元），按同業利潤標準（電子材料、設備業行業標準
代號六一一五－一一）毛利率百分之十七核定營業成本為七三、四一三、六一四元；
(2)製造業部分：銷貨額四四、二三一、八七六元，按同業利潤標準（電線電纜業行業
標準代號三六一三－一一）毛利率百分之二十七核定營業成本為三二、二八九、二六
九元，是營業成本全部核定為一○五、七○二、八八三元。(四)、營業費用：申報一八
、一九六、二三九元，其中(1)文具用品：六月十七日八、三四七元憑證不合規定；(2)
運費：六月十四日一四、八六一元憑證不合規定；(3)修繕費：其中六一、一六一元憑
證不合規定；(4)廣告費：其中一○九、五○○元未附廣告樣張；(5)保險費：一月三十
一日一一九、五七○元係前期費用；(6)交際費：四、三九四元憑證不合規定；(7)折舊
：未預留殘值，溢提三一、○九九元；(8)各項耗竭攤折一七三、八六五元，未提示有
關資料；(9)出口費用：其中二七一、八四七元憑證不合規定；(10)包裝費：其中一三二
、二二八元憑證不合規定；什費：一月三十一日一一、六九○元憑證不合規定，經
剔除後核定營業費用一七、二五七、六七七元；非營業收入申報六三、六二三元，經
核相符，按申報數認定，非營業支出三、二九九、六一二元經核相符，按申報數認定
，乃變更核定其課稅所得額為六、四八五、四六五元。原告以其八十一年度確有銷貨
退回四四五、六七二元，銷貨折讓一二三、一二三元，取有銷貨退回證明單足憑；營
業成本部分帳證齊全，有成本分析表可稽，營業費用部分均檢證載明，且與業務有關
云云。訴經財政部訴願決定及行政院一再訴願決定，以原告所提銷貨退回證明單經被
告核算為三一六、七三一元，而銷貨折讓帳列數為一○六、八八三元，均與申報數不
符。又原告所提示之成本分析表與帳載原料產品進耗存數量不符，且銷貨帳未記載品
名及數量，致營業成本無從勾稽查核。另營業費用部分，原告檢具之憑證有不合規定
者，或屬前期費用者，或屬溢提折舊及未檢具憑證者，被告乃予以剔除，業經被告於
復查決定書及八十一年度營利事業所得稅申報核定通知書調整法令及依據說明書內詳
予載明。原告既未能檢具證明以實其說，遂駁回其一再訴願，經核並無不合。茲原告
又執前詞提起本件訴訟，復未提出相關證據以資證明，仍無足採。原處分及一再訴願
決定，核與首揭規定相符，俱無違誤之處。原告起訴意旨，非有理由，應予駁回。
據上論結，本件原告之訴為無理由，爰依行政訴訟法第二十六條後段，判決如主文。
中    華    民    國     八十八      年     十二     月      十六       日
                    行 政 法 院 第 一 庭
                                審 判 長 評  事      黃  綠  星
                                         評  事      藍  獻  林
                                         評  事      黃  璽  君
                                         評  事      廖  宏  明
                                         評  事      鄭  忠  仁
右  正  本  證  明  與  原  本  無  異
                                         法院書記官  邱  彰  德
中    華    民    國     八十八      年     十二     月      十七       日
